【裁判字號】    95,訴,1355
【裁判日期】    950825
【裁判案由】    毒品危害防制條例
【裁判全文】
臺灣高雄地方法院刑事判決              95年度訴字第1355號
公  訴  人  臺灣高雄地方法院檢察署檢察官
被      告  乙○○
                    現羈押於臺灣高雄看守所
上列被告因毒品危害防制條例案件，經檢察官提起公訴（95年度
毒偵字第2705號），本院改依簡式審判程序審理，判決如下：
    主  文
乙○○連續施用第一級毒品，累犯，處有期徒刑捌月，扣案之第
一級毒品海洛因壹包（驗後淨重貳點零零公克，空包裝重零點捌
貳公克）及含有第一級毒品海洛因之香菸、注射針筒各壹支，均
沒收銷燬之，扣案之未經使用注射針筒貳支沒收；又施用第二級
毒品，累犯，處有期徒刑參月。應執行有期徒刑拾月，扣案之第
一級毒品海洛因壹包（驗後淨重貳點零零公克，空包裝重零點捌
貳公克）及含有第一級毒品海洛因之香菸、注射針筒各壹支，均
沒收銷燬之，扣案之未經使用注射針筒貳支沒收。
    事  實
一、乙○○前因毒品危害防制條例案件，經本院以93年度訴字第
    1777號判決，判處有期徒刑8 月、4 月，應執行有期徒刑11
    月確定，復因妨害兵役治罪條例案件，經本院以94年度簡字
    第1812號判決，判處有期徒刑3 月確定，並經本院以94年度
    聲字第2470號裁定，就上開案件定應執行刑為有期徒刑1 年
    1 月，於民國94年10月18日執行完畢。又曾因施用毒品案件
    ，經臺灣屏東地方法院以91年度毒聲字第1550號裁定送觀察
    、勒戒後，於92年1 月22日因無繼續施用毒品傾向釋放，並
    經臺灣屏東地方法院檢察署檢察官以92年度毒偵字第47號為
    不起訴處分確定在案。詎其仍不知戒絕毒癮，明知海洛因及
    甲基安非他命，分別經公告列為毒品危害防制條例第2 條第
    2 項第1 款之第一級毒品及同條項第2 款之第二級毒品，不
    得非法持有、施用，猶於前開觀察、勒戒執行完畢釋放後5
    年內，基於施用第一級毒品海洛因之概括犯意，自95年2 月
    間某日起，至同年3 月5 日夜間10時許止，在位於高雄縣大
    寮鄉○○○路上某加油站之廁所內，以將第一級毒品海洛因
    加水置於針筒內注射手臂血管或摻入香菸內吸食之方式，連
    續施用第一級毒品海洛因多次；又其另基於施用第二級毒品
    甲基安非他命之犯意，於95年3 月6 日夜間11時30分許起回
    溯24小時內之某時點，同在上開加油站廁所內，以將第二級
    毒品甲基安非他命置於鋁箔紙上燒烤吸食之方式，施用第二
    級毒品甲基安非他命1 次。嗣於95年3 月6 日夜間11時許，
    其行經高雄縣鳳山市○○○街128 號前，因形跡可疑為警盤
    查，並扣獲其所有、預備供其施用之第一級毒品海洛因1 包
    （驗後淨重2.00公克，空包裝重0.82公克）、摻有第一級海
    洛因之香菸1 支，及殘留第一級毒品海洛因成分之注射針筒
    1 支、未使用之注射針筒2 支，因而知悉上情。
二、案經高雄縣政府警察局鳳山分局報請臺灣高雄地方法院檢察
    署檢察官偵查起訴。
    理  由
一、按本件被告乙○○所犯係死刑、無期徒刑、最輕本刑為3 年
    以上有期徒刑以外之罪，其於準備程序就前揭被訴事實為有
    罪之陳述，經受命法官告知簡式審判程序之旨，並聽取其與
    公訴人意見後，本院認無不得或不宜改依簡式審判程序進行
    之處，爰依刑事訴訟法第273 條之1 第1 項、第284 條之1
    ，裁定本件由受命法官獨任進行簡式審判程序，合先敘明。
二、前揭犯罪事實，業據被告於本院審理中坦承不諱，且其前開
    為警查獲後，採集尿液送檢之檢驗結果，係呈施用第一級毒
    品海洛因後所會產生之嗎啡陽性反應，及施用第二級毒品甲
    基安非他命後所會產生之甲基安非他命陽性反應，有台灣檢
    驗科技股份有限公司95年3 月17日KＺ000000000000號濫用藥
    物尿液檢驗報告在卷可稽，並有未使用注射針筒2 支扣案可
    憑，而扣案之1 包物品，經法務部調查局鑑驗結果，確係第
    一級毒品海洛因（驗後淨重2.00公克，空包裝重0.82公克）
    ，有該局95年5 月8 日調科壹字第220023142 號鑑定通知書
    附卷可佐，又扣案之香菸及使用過注射針筒各1 支，經送高
    雄醫學大學附設中和紀念醫院檢驗結果，亦均有第一級毒品
    海洛因成分，有該院95年5 月9 日第9505-75 號、第9505-7
    6 號檢驗報告在卷可稽，則被告前開自白顯與事實相符，堪
    以採信。而被告前因施用毒品案件，經臺灣屏東地方法院以
    91年度毒聲字第1550號裁定送觀察、勒戒後，於92年1 月22
    日因無繼續施用毒品傾向釋放，並經臺灣屏東地方法院檢察
    署檢察官以92年度毒偵字第47號為不起訴處分確定在案等情
    ，有臺灣高雄地方法院檢察署刑案資料查註紀錄表及臺灣高
    等法院被告前案紀錄表在卷可憑。綜上所述，被告於觀察、
    勒戒執行完畢釋放後，5 年內再犯施用第一級毒品海洛因及
    第二級毒品甲基安非他命之犯行至明，本件事證明確，被告
    犯行堪以認定。
三、論罪科刑部分
(一)、按海洛因及甲基安非他命，分別係毒品危害防制條例第2 條
    第2 項第1 款所稱之第一級毒品及同條項第2 款所稱之第二
    級毒品，故核被告所為，係犯該條例第10條第1 項之施用第
    一級毒品罪及同條第2 項之施用第二級毒品罪。被告持有第
    一級毒品海洛因及第二級毒品甲基安非他命後，進而施用，
    其持有之低度行為均應為施用之高度行為所吸收，不另論罪
    。
(二)、按95年7 月1 日修正公布施行之刑法，業已刪除舊法第56條
    連續犯之規定，此刪除雖非犯罪構成要件之變更，但顯已影
    響行為人刑罰之法律效果，自屬法律有所變更，而比較新、
    舊法結果，被告上開多次施用第一級毒品犯行倘予分論併罰
    ，顯較將之以連續犯論以一罪不利，是若該等施用第一級毒
    品犯行得依舊法論以連續犯時，自應依刑法第2 條第1 項前
    段規定，以舊法規定處斷。查被告先後多次施用第一級毒品
    犯行，時間緊接，犯罪構成要件相同，顯係基於概括犯意為
    之，揆諸上開說明，應依修正前刑法第56條連續犯之規定論
    以一罪，並加重其刑。
(三)、被告所犯上開連續施用第一級毒品、施用第二級毒品2 罪間
    ，犯意各別、行為互殊，觸犯構成要件相異之罪名，自應分
    論併罰。
(四)、被告有如犯罪事實欄所載之上揭前科紀錄，有前開臺灣高等
    法院被告前案紀錄表及臺灣高雄地方法院檢察署被告之刑案
    資料查註紀錄表在卷可稽，而前開刑法修正時，對於累犯規
    定亦有修正，然本件被告不論依刑法修正前後之規定，均成
    立累犯，故應依刑法第2 條第1 項前段之規定，適用修正前
    刑法第47條規定加重其刑，並就其連續施用第一級毒品犯行
    部分遞加重之。
(五)、爰審酌被告經觀察、勒戒後，尚未能戒絕毒癮，足證前開保
    安處分措施實難矯治其惡性，惟念及其犯後坦承罪行，態度
    良好，而所犯係為自戕行為，尚未對他人造成實害等一切情
    狀，分別量處如主文所示之刑，以資懲儆。另按，前開刑法
    修正時，刑法第51條第5 款關於定應執行刑之規定亦有修正
    ，修正前刑法第51條第5 款規定：「宣告多數有期徒刑者，
    於各刑中之最長期以上，各刑合併之刑期以下，定其刑期。
    但不得逾20年」；而修正後之該款則規定：「宣告多數有期
    徒刑者，於各刑中之最長期以上，各刑合併之刑期以下，定
    其刑期。但不得逾30年」，經比較新舊法結果，修法後之規
    定非較有利於被告，依刑法第2 條第1 項前段之規定，應依
    修正前之刑法第51條第5 款，就被告上開宣告之刑，定如主
    文所示之應執行刑。
(六)、扣案之毒品確為第一級毒品海洛因之事實，業如前述，而因
    法務部調查局一般係以傾倒之方式，將包裝袋內之第一級毒
    品海洛因倒出而與包裝袋分離而稱重，必要時，輔以刮杓刮
    取袋內粉末，然無論依何種方式分離，包裝袋內均有極微量
    之第一級毒品海洛因殘留，業經法務部調查局以93年3 月19
    日調科壹字第09300113060 號函釋在案，此為本院職務上已
    知之事實，足認前開空包裝袋，其內含有極微量第一級毒品
    海洛因殘留而無法析離，應整體視為查獲之第一級毒品海洛
    因，依毒品危害防制條例第18條第1 項前段之規定，諭知沒
    收銷燬之；至於鑑識耗損之第一級毒品海洛因，既已滅失，
    爰不再行諭知沒收銷燬，併此敘明。又扣案之香菸及使用過
    注射針筒各1 支，經本院送驗結果，均有第一級毒品海洛因
    成分之事實，亦如前述，其上既殘留第一級毒品海洛因殘渣
    ，且如上所述，已與該等毒品殘渣無法分析剝離，爰依毒品
    危害防制條例第18條第1 項前段規定與毒品殘渣一併宣告沒
    收銷燬之。至扣案之未經使用之注射針筒2 支，為被告所有
    供本件犯罪預備之物，業據被告於本院審理中自陳在卷，爰
    依刑法第38條第1 項第2 款規定，併予宣告沒收。
據上論斷，應依刑事訴訟法第273 條之1 第1 項、第284 條之1
、第299 條第1 項前段，毒品危害防制條例第10條第1 項、第2
項、第18條第1 項前段，刑法第11條、第2 條第1 項前段、第38
條第1 項第2 款，修正前刑法第56條、第47條、第51條第5 款，
判決如主文。
本案經檢察官甲○○到庭執行職務。
中    華    民    國    95    年    8     月    25    日
                  刑事第五庭    法  官 陳君杰
以上正本證明與原本無異。
如不服本判決，應於判決送達後10日內，向本院提出上訴狀。
中    華    民    國    95    年    8     月    25    日
                                書記官 陳昱良
附錄本判決論罪科刑法條全文：
毒品危害防制條例第10條
施用第一級毒品者，處6 月以上5 年以下有期徒刑。
施用第二級毒品者，處3 年以下有期徒刑。


司法院資訊處製作；財團法人民間司法改革基金會備份。
